臺灣臺北地方法院民事判決　　　　　　100年度簡上字第154號
上　訴　人　何松應
被上訴人　　華信國際徵信事業有限公司
　　　　　　　　　　　之1
法定代理人　李文賢
上列當事人間請求返還委任報酬事件，上訴人對於中華民國100
年1月31日本院臺北簡易庭99年度北簡字第17446號第一審判決提
起上訴，本院於100年8月3日言詞辯論終結，判決如下：
    主  文
上訴駁回。
第二審訴訟費用由上訴人負擔。
    事實及理由
壹、程序方面：
    按簡易訴訟程序之第二審為訴之變更或追加，非經他造同意
    ，不得為之，但請求之基礎事實同一者，不在此限，民事訴
    訟法第436條之1第3項準用同法第446條第1項、第463條及第
    255條第1項第2款定有明文。本件上訴人於原審起訴主張依
    依民法第179條、第249條第3款、第250條規定，請求被上訴
    人返還委任報酬，嗣於本院審理時主張依民法第179條、第
    259條第1、2款規定，請求被上訴人返還委任報酬（見本院
    卷第19頁），經核上訴人變更之訴與原訴，其主要爭點均在
    於上訴人委託被上訴人辦理徵信事務，被上訴人是否未履行
    受託處理事項，上訴人終止契約是否有據，具有社會事實上
    之共通性，且在社會生活上可認為關連，而就原請求所主張
    之事實及證據資料，於變更之訴亦得加以利用，無害於被上
    訴人程序權之保障，核無不合，自應予准許。
貳、實體方面：
一、上訴人起訴主張：上訴人於民國96年1月7日與被上訴人簽訂
    委託契約（下稱系爭契約），由上訴人委託被上訴人辦理徵
    信事務，承辦人為被上訴人當時員工即訴外人鍾礽祖，詎被
    上訴人並未履行委託之事項，上訴人乃於99年6月1日以存證
    信函催告被上訴人應於收受存證信函7日內提出委託徵信相
    關調查報告，否則即應返還委任報酬共計新臺幣（下同）16
    萬4000元，詎被上訴人仍置之不理，上訴人遂以99年12月3
    日之民事呈報狀繕本送達被上訴人作為終止系爭契約之意思
    表示，並主張被上訴人應依民法第259條第1、2款之規定返
    還委任報酬，為此，爰依民法第179條、第259條第1、2款之
    規定請求被上訴人應給付上訴人16萬4000元，及自96年1 月
    7日起至清償日止，按年息20％計算之利息等語。
二、被上訴人則以：系爭契約係於96年1月簽訂，當時被上訴人
    之法定代理人為顏雍仁，鍾礽祖乃當時被上訴人之員工，且
    為系爭契約之實際負責人，現被上訴人與鍾礽祖係不同之經
    營團隊，我們是在98年間承接公司，是舊團隊與上訴人簽約
    ，上訴人並非與新團隊簽約，系爭契約亦未在交接範圍內，
    且經被上訴人查詢，上訴人當時聲稱有幾百人跟蹤他，被上
    訴人有派人保護他，並查無跟蹤之人，倘被上訴人當時未履
    約，上訴人不會陸續付款，況上訴人之委託徵信案件年代久
    遠早已結案，被上訴人已經沒有上訴人之資料，上訴人迄今
    提告僅空言主張，並非可採等語置辯。
三、原審為上訴人敗訴之判決，上訴人不服，提起本件上訴，並
    聲明：(一)原判決廢棄；(二)被上訴人應給付上訴人16萬4000元
    ，及自96年1月7日起至清償日止，按年息5％計算之利息。
    被上訴人則聲明：上訴駁回。
四、兩造不爭執之事項：
  （一）兩造於96年1月7日簽訂系爭契約，由上訴人委託被上訴
        人辦理徵信事務，委託事項為行蹤調查，約定費用為15
        萬元，上訴人已給付16萬4000元，超過部分係被上訴人
        額外加收。
  （二）上訴人於99年6月1日以存證信函催告被上訴人應於收受
        存證信函7日內提出相關調查報告，被上訴人置之不理
        ，上訴人乃於99年12月3日以民事呈報狀繕本之送達做
        為終止系爭契約之意思表示。
五、本件之爭點為：上訴人主張終止系爭契約，並依民法第179
    條、第259條第1、2款規定請求被上訴人返還委託費用16萬
    4000元，有無理由？
六、得心證之理由：
  （一）按委任者，謂當事人約定，一方委託他方處理事務，他
        方允為處理之契約，民法第528條定有明文，故委任關
        係注重事務處理之過程，至於完成與否則非所問，亦即
        不以有一定結果為必要。又委任契約之受任人，於受託
        事務處理完畢，不論有無結果，均得請求報酬（最高法
        院98年度臺上字第504號裁判參照）。次按當事人主張
        有利於己之事實者，就其事實有舉證之責任，民事訴訟
        法第277條前段亦定有明文。上訴人主張被上訴人迄未
        完成委託事項，為給付遲延，其得終止系爭契約，並請
        求返還不當得利及回復原狀乙節，既為被上訴人所否認
        ，依舉證責任分配之原則，自應由上訴人就此有利於己
        之事實，負舉證之責。
  （二）上訴人雖主張被上訴人迄未依系爭契約之內容履行，且
        未交付任何蒐證所得證據，顯未完成委託事項，為給付
        遲延，其得終止系爭契約云云，並提出系爭契約為證，
        惟查，依系爭契約之內容載明：「茲委託華信國際徵信
        事業有限公司，按本人提供之下列資料，辦理徵信業務
        ，所需費用同意依后記第2條給付無誤...：一委託事項
        ：行蹤調查。二費用：(一)手續費15萬元正。(二)預付規費
        1000元正。(三)尚欠尾款14萬9000元正...。委託人：何
        松應（即上訴人）」（見原審卷第6頁），可知本件係
        由上訴人委託被上訴人辦理徵信事務，約定費用為15萬
        元，含預付規費1000元及尾款14萬9000元，委託事項為
        行蹤調查，即對於跟蹤上訴人之人進行行蹤調查，性質
        上著重服勞務之本身，而非一定工作之完成，自應定性
        為委任契約，故被上訴人於受託事務處理完畢，不論有
        無結果，均得請求報酬。
  （三）依上訴人於原審自承：承辦人有跟我說大概要1個月左
        右就可以知道，我當時有沒有意見，因為我是要反跟蹤
        ，要查那跟蹤我的人，還不到1個月承辦人就說他有找
        到1個人，那個人就在公司，他有帶我去看那個人，他
        找到的那個人是男生，他說他找了很多人才抓到那個人
        ，但我當時不曉得過程，我看到那個人後沒有去報警，
        所以不知道他是不是就是跟蹤我的人，之後承辦人就沒
        有找到其他人等語（見原審卷第53頁），可知系爭契約
        雖未記載委任期限，但兩造曾口頭約定被上訴人應於1
        個月內將委任事務處理完畢，且被上訴人之承辦人確有
        依約於1個月內尋獲1名跟蹤上訴人之男子，並向上訴人
        報告該名男子之行蹤，但因上訴人未報警處理，致無從
        知悉該名男子是否確為跟蹤上訴人之人，參以上訴人於
        簽約後即於1個月內陸續給付被上訴人委任報酬共16萬
        4000元，其中15萬元為系爭契約約定之費用，其餘1萬
        4000元為額外支付被上訴人之車馬費，業據上訴人自承
        在卷（見本院卷第24頁背面），果如上訴人所言，被上
        訴人迄未對於跟蹤上訴人之人進行行蹤調查，衡情上訴
        人顯無可能再額外支付被上訴人車馬費1萬4000元，是
        上訴人主張被上訴人迄未履行委託事項云云，自不足採
        ，又被上訴人既已於約定期限內為上訴人辦理行蹤調查
        之委託事項，並將所查悉跟蹤上訴人之男子提供予上訴
        人，應認其已依約處理上訴人委託之事項，而無給付遲
        延情事，依前開說明，不論被上訴人所查悉之男子是否
        確為跟蹤上訴人之人，被上訴人仍得受領本件委任報酬
        ，上訴人於兩造約定期限屆滿之3年後，始於99年6月1
        日以存證信函催告被上訴人履行，並於99年12月3日以
        被上訴人給付遲延為由，向被上訴人表示終止系爭契約
        ，尚難認合法，被上訴人基於系爭契約受領委任報酬16
        萬4000元，自非無法律上之原因，核與不當得利之構成
        要件不符。從而，上訴人主張依民法第179條及第259條
        第1、2款之規定請求被上訴人返還委任報酬16萬4000元
        ，均屬無據，不應准許。
七、綜上所述，系爭契約性質上屬委任契約，被上訴人既已於約
    定期限內為上訴人辦理行蹤調查之委託事項，並將所查悉跟
    蹤上訴人之男子提供予上訴人，應認其已依約處理上訴人委
    託之事項，而無給付遲延情事，上訴人於兩造約定期限屆滿
    之3年後，始於99年6月1日以存證信函催告被上訴人履行，
    並於99年12月3日以被上訴人給付遲延為由向被上訴人表示
    終止系爭契約，尚難認合法，被上訴人基於系爭契約受領委
    任報酬16萬4000元，自非屬不當得利。從而，上訴人依民法
    第179條及第259條第1、2款之規定請求被上訴人返還委任報
    酬16萬4000元，及自96年1月7日起至清償日止，按年息5％
    計算之利息，均為無理由，應予駁回。原審為上訴人敗訴之
    判決，核無不合，上訴意旨求予廢棄改判，為無理由，應駁
    回其上訴。
八、本件事證已臻明確，兩造其餘攻擊防禦方法及所舉未經援用
    之證據，經本院審酌後認與判決之結果不生影響，爰不一一
    論述，附此敘明。
九、據上論結，本件上訴為無理由，依民事訴訟法第436條之1
    第3項、第449條第1項、第78條，判決如主文。
中    華    民    國   100    年    8     月    19    日
                  民事第二庭    審判長法官  張松鈞
                                      法官  羅郁婷
                                      法官  鍾素鳳
以上正本係照原本作成。
本判決不得上訴。
中    華    民    國   100    年    8     月    19    日
                                    書記官  林玗倩